臺灣高雄地方法院刑事判決　　　　　　　　　　　　九十一年度易字第二六六號
　　公　訴　人　臺灣高雄地方法院檢察署檢察官
　　被　　　告　丁○○○
　　被　　　告　甲○○
右列被告等因偽造有價證券案件，經檢察官提起公訴（九十一年度偵字第一二四七六
號、第一００七九號號）及移送併辦（九十一年度偵字第一七九六九號），本院判決
如左：
    主  文
丁○○○共同連續行使偽造往來客票，處有期徒刑肆月，如易科罰金，以佰元折算
壹日。
甲○○共同連續行使偽造往來客票，處拘役肆拾日，如易科罰金，以佰元折算壹日
。
扣案如附表偽造之交通部臺灣區○道○○○路回數票證共壹佰肆拾玖張均沒收。
    事  實
一、丁○○○係高雄市○鎮區○○路一三七號「鄉親檳榔攤」之負責人，明知某不詳
    姓名年籍之成年人所持有之交通部臺灣區○道○○○路聯結車回數票證（以下簡
    稱聯結車回數票證），均係偽造之往來客票，竟意圖牟利，並基於行使偽造往來
    客票之概括犯意，先於不詳時、地，以每張新臺幣（下同）五十七元（原定單張
    價格為六十五元，如一次購買一百張時，每張依九五折計算為六十一點七五元）
    之低價，向該不詳姓名之成年人購得數量不詳之偽造聯結車回數票證後，連續於
    下列時、地販賣他人使用：
(一)於九十一年三月二十六日十八時三十分許，與鴻盈通運公司（以下簡稱鴻盈公司
    ）之車輛調度及回數票採購人員甲○○共同基於前揭行使偽造往來客票之概括犯
    意，以每張五十九元之代價，將前開偽造之聯結車回數票證七十九張售予甲○○
    ，以供鴻盈公司之司機行駛高速公路時行使之用。迨同年月二十八日，甲○○將
    其中十張交付鴻盈公司之司機乙○○（業由臺灣台南地方法院檢察署檢察官為不
    起訴處分），並由乙○○將編號Ｄ優0000000000號偽造之聯結車回數
    票證一張轉交予鴻盈公司之司機丙○○（尚在本院審理中）使用。嗣於九十一年
    三月二十九日十二時二十二分許及同日十三時五十分許，乙○○與丙○○先後駕
    駛車牌號碼ＸＭ—五三０號營業大貨車及一三一—ＧＬ號曳引車，行經國道一號
    高速公路新營收費站北向第一車道及岡山收費站北向第一車道時，分別持上開偽
    造之聯結車回數票證各一張繳交通行受益費而行使之，為收費員張小娟等人當場
    察覺有異而報警查獲，並分別在乙○○及丙○○身上扣得如附表編號一所示偽造
    之聯結車回數票證共六張。
(二)復承上開犯意，於九十一年三月間某日，以每張五十八元之代價，出售前開偽造
    之聯結車回數票證二百張予不知情之邱石盛（業經檢察官為不起訴處分）後，再
    由邱石盛於同年三月二十八日，以每張五十九元之代價，轉售予不知情之高和貨
    運公司負責人吳美玉（業經檢察官為不起訴處分），迨同年三月二十九日，吳美
    玉將上開偽造之聯結車回數票證十張交付不知情之公司司機吳明寬（業經檢察官
    為不起訴處分）使用。嗣於同年三月二十九日二十二時三時分許，吳明寬駕駛車
    牌號碼ＸＯ—八三五號曳引車，行經國道一號高速公路新市收費站北向第一車道
    時，乃持附表編號二所示偽造之聯結車回數票證一張繳交通行受益費而行使之，
    為收費員陳淑敏察覺有異而當場報警查獲，並當場扣得附表編號二所示偽造之聯
    結車回數票證一張，始循線得知上情，並由吳美玉主動提出如附表三、四、五、
    六、七所示偽造之聯結車回數票證共一百四十二張。
二、案經內政警政署國道公路警察局報告臺灣臺南地方法院檢察署呈請臺灣高等法院
    檢察署令轉臺灣高雄地方法院檢察署檢察官偵查起訴暨移送併辦。
    理  由
一、訊據被告丁○○○固坦承確有於右揭時、地販賣偽造之聯結車回數票證等情不諱
    ，而被告甲○○亦坦認確有向被告丁○○○購買偽造之聯結車回數票證，並交付
    其公司之司機使用等語，惟二人均矢口否認有何行使偽造往來客票之犯行，均辯
    稱並不知該回數票證係偽造云云。經查：
(一)扣案如附表所示之聯結車回數票證一百四十九張，均係偽造一節，業經證人即國
    道高速公路收費員張小娟、陳淑敏二人於警訊時證述編號Ｄ優九０１８６５ＸＸ
    ＸＸ號至Ｄ優九０２１６５ＸＸＸＸ號之回數票均尚未配售等語明確，而扣案之
    編號Ｄ優0000000000號、Ｄ優0000000000號之聯結車回數
    票證經送承印之永豐紙業股份有限公司鑑識結果，依其紙張、印刷、號碼等特性
    ，判定確為偽票無誤，亦有交通部臺灣區○道○○○路局九十一年五月十七日業
    字第０九一００一一四四九號函二紙在卷可稽。
(二)被告丁○○○雖辯稱係經過之不特定聯結車司機，持面額六十一‧七五之聯結車
    回數票證，以每張五十七元之代價向伊兌換等值之香菸、飲料或檳榔等物品，伊
    向不同的聯結車司機收購至一定數量後，便以每十張裝訂成一本出售，伊並不是
    向固定的人購買的，因伊所開設之檳榔攤就在高速公路出口處，來往的聯結車數
    量很多，故伊對於販賣聯結車回數票證予伊之司機均不認得云云。惟被告丁○○○所販賣之聯結車回數票證均係每十張以釘書機訂成一本，並均為連號，且每張
    回數票證都很新、很乾淨等語，業經被告甲○○於本院調查時供述屬實，而扣案
    之聯結車回數票證共一百四十九張中，亦多屬連號，且其中連號數量甚至高達七
    十張，足認本件扣案之聯結車回數票，縱非被告丁○○○一次大量購買，亦應出
    自同一來源，是伊所辯係每次向不同之聯結車司機收購三、五張云云，顯非真實
    而難採信。
(三)被告丁○○○自承伊所經營之「鄉親檳榔攤」原即包含回數票證之買賣業務，攤
    位外亦有樹立「收購回數票」之招牌等語，伊既長期從事回數票之買賣業務，所
    經手之回數票證自不在少數，為避免收受偽票而平白蒙受損失，對於真假回數票
    證間之差異，理應具有辨識之能力，縱於匆忙之中難免偶有疏忽，亦斷無於連續
    大量收購偽造之聯結車回數票證高達百餘張後，仍毫無警覺之可能，是伊所辯不
    知所收購之聯結車回數票證係偽造云云，顯與常情有違，不足採信。
(四)被告甲○○亦供承渠前後已向被告丁○○○購買過六、七百張的聯結車回數票，
    每次約購買一百張或一百五十張，渠曾向被告丁○○○詢問過回數票證之來源，
    被告丁○○○表示均係經過之司機所出售等語明確，渠既認所購買之聯結車回數
    票證均係自不同司機收購而來，惟於發現所購買之聯結車回數票證均為全新且連
    號時，竟未有所懷疑，實與交易常情相悖，則渠所辯不知被告陳劉淑柳所交付之
    聯結車回數票證係偽造云云，亦非無疑。
(五)又高速公路之回數票乃屬特殊票券，不僅流通性不廣，且批售及販賣均有固定地
    點（如郵局、加油站及高速公路收費站等處所），且高速公路回數票價格分為一
    般價格及大量購買時之優惠價格（如小客車原為每張四十元，一次購買一百張則
    以九五折計算，每張三十八元；聯結車原為每張六十五元，一次購買一百張則以
    九五折計算，每張六十一‧七五元），高速公路局亦已預先印製二種價格之回數
    票證對外販售，故無論係以何種價格購入，販售者必然會交付等值之回數票證，
    市面上應無低於票面價格之回數票證存在之可能。且回數票證並無期限或路段之
    限制，則駕駛人縱有未使用完之回數票，大可留供下次或下一路段使用，實無先
    以低價販賣出清之必要。綜上所述，被告丁○○○及甲○○二人，分別以低於市
    價之金額，在一般購買回數票證之固定地點以外之場所，進行聯結車回數票之買
    賣交易，顯見主觀上確有明知該回數票證係屬偽造，而仍欲持以行使之犯意甚明
    ，二人所辯均係事後卸責之詞，委無足採，本件事證明確，被告二人之犯行均堪
    認定。
二、按前開回數票證係由交通部台灣區○道○○○路局所發售，專供通行高速公路時
    所需之票證，實與由交通機關所發售，專供乘用公共交通工具所需之客票，性質
    相同，應屬其他往來客票。核被告丁○○○及甲○○所為，均係犯刑法第二百零
    三條後段之行使偽造往來客票罪。被告二人就上開犯行，有犯意聯絡與行為分擔
    ，係共同正犯。又其二人所犯先後多次行使偽造往來客票犯行，時間緊接，犯罪
    構成要件相同，顯係基於概括犯意為之，應分別依連續犯之規定，論以一罪，並
    均加重其刑。本件移送併辦部分，因與被告丁○○○業經起訴部分之犯行有連續
    犯之裁判上一罪關係，本院自得併予審究，附此敘明。爰審酌被告二人均無前科
    ，素行尚佳，有本院被告全國前案紀錄表各一紙在卷可稽，二人為圖小利，一時
    失慮而觸本件犯行，惟犯後均狡飾否認犯罪，並無悔意，又被告丁○○○多次販
    賣偽造之回數票證予不特定人使用，對於經濟秩序與國道之管理維護所生之損害
    非輕，及被告甲○○年輕識淺，且所夠偽造之回數票證係供自用等一切情狀，分
    別酌情量處如主文所示之刑，並均諭知易科罰金之折算標準。扣案如附表所示偽
    造之聯結車回數票證共一百四十九張，應依刑法第二百零五條之規定，併予宣告
    沒收，附此敘明。
據上論斷，應依刑事訴訟法第二百九十九條第一項前段，刑法第二十八條、第二百零
三條第二項、第二百零五條、第四十一條第一項，罰金罰鍰提高標準條例第一條前段
、第二條，判決如主文。
中      華      民      國      九十一      年      十二    月    九    日
                                        臺灣高雄地方法院刑事第一庭
                                            審判長法  官  林  水  城
                                                  法  官  方  百  正
                                                  法  官  謝  雨  真
右正本證明與原本無異。
如不服本判決，應於判決送達後十日內，向本院提出上訴狀。
                                                  書記官  陳  威  志
中    華    民    國      九十一      年      十二      月    十一     日
刑法第二百零三條
意圖供行使之用，而偽造、變造船票、火車、電車票或其他往來客票者，處一年以下
有期徒刑、拘役或三百元以下以下罰金。
其行使之者亦同。
附表：扣案應予沒收之交通部臺灣區○道○○○路局聯結車回數票證編號
      （號碼前均冠以Ｄ優90等字樣）
┌──┬─────────────────┬─────┐
│項目│ 編                   號          │    張  數│
├──┼─────────────────┼─────┤
│ 一 │00000000至00000000│        六│
│    │00000000                  │          │
├──┼─────────────────┼─────┤
│ 二 │00000000   │        一│
├──┼─────────────────┼─────┤
│ 三 │00000000至00000000│          │
│    │00000000至00000000│          │
│    │00000000至00000000│     七十 │
│    │00000000至00000000│          │
│    │00000000至00000000│          │
│    │00000000至00000000│          │
│    │00000000至00000000│          │
├──┼─────────────────┼─────┤
│ 四 │00000000至00000000│     十九 │
│    │00000000                  │          │
│    │00000000至00000000│          │
├──┼─────────────────┼─────┤
│ 五 │00000000至00000000│    三十一│
├──┼─────────────────┼─────┤
│ 六 │00000000至00000000│       十 │
│    │00000000至00000000│          │
├──┼─────────────────┼─────┤
│ 七 │00000000                  │     十二 │
│    │00000000至00000000│          │
├──┼─────────────────┼─────┤
│合計│                                  │一百四十九│
└──┴─────────────────┴─────┘
